【裁判字號】    97,訴,55
【裁判日期】    970321
【裁判案由】    違反毒品危害防制條例
【裁判全文】
臺灣臺南地方法院刑事判決                97年度訴字第55號
公  訴  人  臺灣臺南地方法院檢察署檢察官
被      告  甲○○
                      (
選任辯護人  彭大勇  律師
            林士龍  律師
上列被告因違反毒品危害防制條例案件，經檢察官提起公訴（九
十六年度偵字第一四五四八號），本院判決如下：
    主  文
甲○○販賣第三級毒品，處有期徒刑貳年陸月。附表一編號一至
四所示之物均沒收、附表一編號五所示之犯罪所得財物新臺幣捌
佰元，沒收之，如全部或一部不能沒收時，以其財產抵償之。又
販賣第三級毒品，處有期徒刑貳年陸月。附表一編號一至四所示
之物均沒收、附表一編號六所示之犯罪所得財物新臺幣捌佰元，
沒收之，如全部或一部不能沒收時，以其財產抵償之。又販賣第
三級毒品，處有期徒刑貳年陸月。附表一編號一至四所示之物均
沒收、附表一編號七所示之犯罪所得財物新臺幣捌佰元，沒收之
，如全部或一部不能沒收時，以其財產抵償之。又販賣第三級毒
品，處有期徒刑貳年陸月。附表一編號一至四、八所示之物均沒
收。應執行有期徒刑貳年拾月。附表一編號一至四、八所示之物
均沒收、附表一編號五至七所示之犯罪所得財物新臺幣貳仟肆佰
元，沒收之，如全部或一部不能沒收時，以其財產抵償之。
    事  實
一、甲○○明知愷他命（Ketamine）係毒品危害防制條例所明定
    之第三級毒品，不得販賣、持有，因染有施用第三級毒品愷
    他命之惡習，為籌措購買第三級毒品愷他命財源，竟意圖營
    利，基於販賣第三級毒品愷他命之犯意，以其所有門號0000
    000000號行動電話（未扣案）做為聯絡工具，先向姓名年籍
    不詳、綽號「阿平」之成年人，以每包新臺幣（下同）六百
    元價格，販入第三級毒品愷他命，復於下列時間、地點，販
    賣第三級毒品愷他命或意圖營利販入第三級毒品愷他命：
（一）九十六年八月底某日，在臺南縣新市鄉○○村○○街七十
      巷九之一號住處附近的７－１１超商，以每包八百元之價
      格，販賣第三級毒品愷他命一包予姓名年籍不詳，綽號「
      小琪」之人一次。
（二）九十六年九月中旬某日，在臺南縣新市鄉○○村○○街七
      十巷九之一號住處附近的７－１１超商，以每包八百元之
      價格，販賣第三級毒品愷他命一包予姓名年籍不詳，綽號
      「昆」之人一次。
（三）九十六年九月底某日，在臺南縣新市鄉○○村○○街七十
      巷九之一號住處，以每包八百元之價格，販賣第三級毒品
      愷他命一包予姓名年籍不詳，綽號「阿華」之人一次。
（四）甲○○另基於意圖販賣第三級毒品愷他命以營利之犯意，
      於九十六年十月二日晚上九時許，在臺南市○○○路旁，
      以一萬元向「阿平」販入第三級毒品愷他命一大包，將之
      分成十三包，以圖賣出牟利，嗣於九十六年十月三日二時
      二十五分許，甲○○與陳進文在車號ＺＬ－９９３７號小
      客車內，因形跡可疑，為警盤查，經同意搜索而查獲，扣
      得第三級毒品愷他命十三包（驗餘含袋重十七點零二九公
      克）、電子磅秤一台、夾鍊袋一百六十一個、筆記本一本
      。
二、案經臺南縣警察局善化分局報請臺灣臺南地方法院檢察署檢
    察官偵查起訴。
    理  由
一、上開犯罪事實，業據被告甲○○於本院審理時坦承不諱，復
    有扣案被告記載毒品交易明細之筆記本一份、搜索扣押筆錄
    一份、現場及扣押物照片四幀、行政院衛生署管制藥品管理
    局管檢字第0960012515鑑定書一紙（見警卷第十九至二二、
    二八至四二頁；偵查卷第六七頁）在卷可稽，是被告前開自
    白，核與事實相符，其犯行洵堪認定，自應依法論科。
二、按毒品危害防制條例之販賣毒品罪，不以販入後復行賣出為
    必要，凡以營利之目的，將毒品購入或賣出，有一於此，其
    犯罪即屬完成（最高法院九十七年度台上字第六七六號判決
    意旨參照）。查被告於犯罪事實一、（四）所示時間、地點
    ，向「阿平」販入第三級毒品愷他命一大包後，將之分裝成
    十三包欲販售從中牟利，業據被告坦承在卷，是被告係基於
    營利之目的而販入上開第三級毒品愷他命等情明確，揆諸前
    揭判決意旨，被告一經販入行為，其販賣第三級毒品愷他命
    之犯行即已成立，縱其販入後未及賣出前，即為警查獲，亦
    無礙於該罪之成立。
三、核被告先後販賣第三級毒品愷他命之所為，均係犯毒品危害
    防制條例第四條第三項販賣第三級毒品罪。被告持有第三級
    毒品之低度行為應為販賣第三級毒品之高度犯行所吸收，不
    另論罪。被告先後四次販賣第三級毒品愷他命之各罪間，犯
    意各別，行為互殊，應予分論併罰，雖起訴書原記載本件罪
    數為集合犯關係，然業經公訴檢察官當庭更正被告所犯各罪
    為數罪併罰關係（見本院卷第四五頁），附此敘明。又被告
    因一時貪念而販賣第三級毒品愷他命致罹重典，然其販賣之
    對象及次數，僅三人合計四次，並非眾多，且所得金額亦非
    鉅額，期間亦非長期，無非係為圖供自己施用第三級毒品愷
    他命之需，而為零星之小額交易，不若專門大量走私進口或
    長期販賣毒品之「大盤」、「中盤」以販毒維生之毒梟惡性
    之重大，衡以毒品危害防制條例第四條第三項規定之法定最
    低本刑為五年以上有期徒刑，觀諸被告上開犯罪情狀，在客
    觀上足以引起一般之同情，認為確可憫恕，且即予宣告法定
    最低度之刑，猶嫌過重，爰依刑法第五十九條規定減輕其刑
    。爰審酌被告貪圖小利，販賣第三級毒品愷他命供他人施用
    ，戕害他人身體健康，其販賣對象為三人、販賣次數為四次
    、販賣期間非長、販毒所得為二千四百元、犯罪後坦認犯行
    ，尚有悔意等一切情狀，各量處如主文所示之刑，並定其應
    執行之刑。
四、按刑罰法令關於沒收之規定，兼採職權沒收主義與義務沒收
    主義；職權沒收，係指法院就屬於被告所有，供犯罪所用、
    預備用或因犯罪所得之物，仍得本於職權斟酌是否宣告沒收
    ，例如刑法第三十八條第一項第二款、第三款、第三項前段
    等規定屬之；義務沒收，則又可分為絕對義務沒收與相對義
    務沒收，前者指凡法條有：「不問屬於犯人與否，沒收之」
    之特別規定者屬之，法院就此等物品是否宣告沒收，無斟酌
    餘地，除已證明滅失者外，不問屬於犯人與否或有無查扣，
    均應宣告沒收，例如刑法第三十八條第一項第一款、第二項
    、第二百條、第二百零五條、第二百零九條、第二百十九條
    、第二百六十六條第二項、毒品危害防制條例第十八條第一
    項前段等規定屬之；後者指供犯罪所用、預備用或因犯罪所
    得，以屬於被告所有者為限，始應予以沒收，例如毒品危害
    防制條例第十九條第一項（最高法院九十六年度台上三六０
    七號判決意旨參照）。查扣案如附表一編號一至三所示之物
    ，及未扣案如附表一編號四所示之物，均係被告所有且供本
    件販賣第三級毒品愷他命所用之物，業據被告供述明確（見
    本院卷第五十、二五頁），揆諸前揭判決意旨，均應依毒品
    危害防制條例第十九條第一項規定宣告沒收（如附表一編號
    一至四）。
五、復按毒品危害防制條例第十九條第一項規定，係採義務沒收
    主義，故販賣毒品所得金錢，如能認定確係販賣毒品所得款
    項，應宣告沒收，不以當場搜獲扣押者為限，但因其並無「
    不問屬於犯人與否，沒收之」之特別規定，自仍以沒收物屬
    於犯人所有者為限，始得依該規定予以沒收。而上開規定所
    稱「追徵其價額」者，必限於所沒收之物，為金錢以外其他
    財物而無法沒收時，始應追徵其價額，使其繳納與原物相當
    價額。如所得財物為金錢而無法沒收時，應以其財產抵償之
    ，而不發生追徵價額問題（最高法院九十三年度台上字第一
    二一八、二六七○、二七四三號判決意旨參照）。查被告先
    後販賣第三級毒品愷他命予「小琪」、「昆」、「阿華」等
    人，犯罪所得財物各為八百元，合計為二千四百元，然被告
    此部分販罪所得財物因未經扣案，揆諸前揭判決意旨，如全
    部或一部不能沒收時，應以其財產抵償之（如附表一編號五
    至七）。
六、再按毒品危害防制條例第二條第二項規定，毒品依其成癮性
    、濫用性及對社會危害性分為四級，並就製造、運輸、販賣
    、意圖販賣而持有、以非法方法使人施用、引誘他人施用及
    轉讓等不同品項毒品之行為，分別定其處罰。至施用或持有
    第三、四級毒品，因其可罰性較低，故予除罪化，僅就施用
    及持有第一、二級毒品科以刑罰。惟鑑於第三、四級毒品均
    係管制藥品，特於同條例第十一條之一明定無正當理由，不
    得擅自持有。九十二年七月九日修正公布、九十三年一月九
    日施行之毒品危害防制條例第十八條第一項規定「查獲之第
    一、二級毒品，不問屬於犯人與否，均沒收銷燬之；查獲之
    第三、四級毒品，無正當理由而擅自持有者，沒入銷燬之」
    。從而，依第十八條第一項後段應沒入銷燬之毒品，專指查
    獲之施用、持有第三、四級毒品而言；倘係查獲之製造、運
    輸、販賣、意圖販賣而持有、以非法方法使人施用、引誘他
    人施用或轉讓之第三、四級毒品，既屬同條例相關法條明文
    規定處罰之犯罪行為，即非該條項應沒入銷燬之範圍。同條
    例對於查獲之製造、運輸、販賣、意圖販賣而持有、以非法
    方法使人施用、引誘他人施用及轉讓第三、四級毒品之沒收
    ，並無特別規定，如其行為已構成犯罪，則該毒品即屬不受
    法律保護之違禁物，應回歸刑法之適用，依刑法第三十八條
    第一項第一款之規定沒收之（最高法院九十五年度台上字第
    四三五八號判決意旨參照）。查扣案如附表一編號八所示之
    愷他命十三包，既為被告販賣之第三級毒品，揆諸前揭判決
    意旨，應依刑法第三十八條第一項第一款規定沒收。另包裝
    前開第三級毒品愷他命，使用之包裝塑膠袋十三個，係用於
    包裹毒品，防止毒品漏逸、潮濕，以便於攜帶、存放，而與
    第三級毒品愷他命密切接觸具有不可析離之關係，且經鑑定
    機關於前述檢驗之際，並未加以析離檢驗，應視為第三級毒
    品愷他命之一部分，併依刑法第三十八條第一項第一款規定
    沒收（詳如附表一編號八）。至於上揭扣案之第三級毒品愷
    他命，送請行政院衛生署管制藥品管理局鑑驗過程，經取樣
    零點零零一公克鑑驗部分「檢驗數量：十三包十七點零三零
    公克（含十三個塑膠袋）；驗餘數量：十三包十七點零二九
    公克（含十三個塑膠袋）」，既已鑑定用罄滅失，自毋庸為
    沒收之諭知。
七、末按沒收為從刑之一種，依主從不可分原則，應附隨於主刑
    而宣告之，且宣告沒收之物，亦應與本案論罪科刑之事實有
    關，依法應沒收或得沒收者為限，如與本案之犯罪事實無關
    ，雖係於本案以外之其他犯罪事實，經論罪科刑時，應沒收
    或得沒收之物，亦僅得於該他案宣告沒收，而不得於本案併
    予宣告沒收（最高法院九十五年度台上字第六六六二號判決
    意旨參照）。查扣案如附表二所示之盤子一個、吸食器塑膠
    吸管一支，均為被告施用第三級毒品愷他命所用之物，業據
    被告供明在卷（見本院卷第五十頁），核與本案之犯罪事實
    無關，揆諸前揭判決意旨，應於被告之他案宣告沒收，爰不
    為沒收之宣告。
據上論斷，應依刑事訴訟法第二百九十九條第一項前段，毒品危
害防制條例第四條第三項、第十九條第一項，刑法第二條第一項
前段、刑法第十一條、第五十九條、第五十一條第五款，第三十
八條第一項第一款，判決如主文。
本案經檢察官乙○○到庭執行職務。
中    華    民    國    97    年    3     月    21    日
                  刑事第三庭    審判長法  官    鄧希賢
                                      法  官    包梅真
                                      法  官    張銘晃
以上正本證明與原本無異。
如不服本判決應於送達後10日內向本院提出上訴狀。
                                      書記官    韓若玉
中    華    民    國    97    年    3     月    21    日
附錄本案論罪科刑法條全文
毒品危害防制條例第4條：
製造、運輸、販賣第一級毒品者，處死刑或無期徒刑；處無期徒
刑者，得併科新臺幣 1 千萬元以下罰金。
製造、運輸、販賣第二級毒品者，處無期徒刑或 7 年以上有期徒
刑，得併科新臺幣 7 百萬元以下罰金。
製造、運輸、販賣第三級毒品者，處 5 年以上有期徒刑，得併科
新臺幣 5 百萬元以下罰金。
製造、運輸、販賣第四級毒品者，處 3 年以上 10 年以下有期徒
刑，得併科新臺幣 3 百萬元以下罰金。
製造、運輸、販賣專供製造或施用毒品之器具者，處 1 年以上 7
年以下有期徒刑，得併科新臺幣 1 百萬元以下罰金。
前五項之未遂犯罰之。
┌────────────────────────────┐
│附表一：（應沒收物）                                    │
├──┬──────────┬────┬─────────┤
│編號│扣 案 物 品 名 稱   │數    量│備              註│
├──┼──────────┼────┼─────────┤
│ 一 │電子磅秤            │1台     │                  │
├──┼──────────┼────┼─────────┤
│ 二 │夾鍊袋              │161個   │                  │
├──┼──────────┼────┼─────────┤
│ 三 │筆記本              │1本     │                  │
├──┼──────────┼────┼─────────┤
│ 四 │行動電話            │1支     │門號0000000000號  │
├──┼──────────┼────┼─────────┤
│ 五 │犯罪所得財物        │800元   │販售給「小琪」    │
├──┼──────────┼────┼─────────┤
│ 六 │犯罪所得財物        │800元   │販售給「昆」      │
├──┼──────────┼────┼─────────┤
│ 七 │犯罪所得財物        │800元   │販售給「阿華」    │
├──┼──────────┼────┼─────────┤
│ 八 │愷他命（Ketamine）  │13包    │驗餘數量17.029公克│
│    │                    │        │（含13個塑膠袋）  │
└──┴──────────┴────┴─────────┘
┌───────────────────────────┐
│附表二：（毋庸沒收之物）                              │
├──┬──────────┬───┬─────────┤
│編號│物   品   名   稱   │數  量│備              註│
├──┼──────────┼───┼─────────┤
│ 一 │盤子                │1個   │                  │
├──┼──────────┼───┼─────────┤
│ 二 │吸食器塑膠吸管      │1支   │                  │
└──┴──────────┴───┴─────────┘


司法院資訊處製作；財團法人民間司法改革基金會備份。
